臺灣臺南地方法院民事判決　　　　　　　 96年度婚字第418號
原　　　告　乙○○
被　　　告　甲○○
上列當事人間請求離婚事件，經本院於民國96年9月28日言詞辯
論終結，判決如下：
    主      文
准原告與被告離婚。
訴訟費用新臺幣仟元由被告負擔。
    事實及理由
甲、程序方面：
　　按離婚之訴，得於第一審或第二審言詞辯論終結前，為訴之
    變更、追加或提起反訴，民事訴訟法第572條第1項定有明文
    。本件原告原以被告惡意遺棄原告在繼續狀態中為由訴請離
    婚，嗣變更為依民法第1052條第2項有重大事由難以維持婚
    姻來訴請判決離婚，核其所為訴之變更與前開法條無違，自
    應准許。
乙、實體方面：
一、原告方面：
    兩造於民國（下同）89年4月14日結婚，並同住於台南縣官
    田鄉渡頭村渡子頭126號，之前被告即有離家出走之紀錄，9
    5年10月2日被告又無故離家，拒絕與原告同居，原告乃於95
    年11月28日向台南縣警察局麻豆分局拔林派出所申報失蹤人
    口請求協尋，亦曾到被告娘家尋找，惟未獲消息，至今已逾
    半年，又原告之前曾應被告請求出資新臺幣12萬元供被告開
    設美髮店，後經營不善倒店，而被告都不理家務，也不煮三
    餐，起訴時原告曾在官田鄉○○村路上遇到被告，但被告對
    原告起訴乙事置之不理。因被告已棄原告而去，雙方夫妻緣
    分已盡，兩造感情在客觀上無回復之可能，核與民法第1052
    條第2項之「難以維持婚姻之重大事由」情形相符，原告為
    此爰依民法第1052條第2項之規定，訴請判准兩造離婚，並
    聲明：如主文所示。
二、被告則以：被告同意離婚，但原告之主張不實，被告會離家
    是原告開口叫被告出去，且原告知道被告的電話，常用無顯
    示號碼打給被告，打通後不講話就掛掉，被告於96年3月8日
    經警方尋獲，並已通知原告，嗣原告要再去報案協尋，警方
    就有致電被告，被告曾於96年8月13日與原告提及辦理離婚
    乙事，請原告尋覓簽離婚協議書之證人，雖原告欲請其哥哥
    、姐姐簽名，但被告認為避免影響原告哥哥、姐姐之婚姻，
    應該找其他人簽名，事實上，原被告二人已分居多年且無法
    共同生活等語，資為抗辯。
三、兩造不爭執之事實：
    兩造於89年4月14日結婚，兩造之婚姻關係現仍存續中，此並
    有戶籍謄本2件附卷可稽。
四、得心證之理由：
（一）按關於認諾效力之規定，於婚姻事件不適用之；且關於訴
      訟上自認及不爭執事實之效力之規定，在離婚之訴於離婚
      之原因、事實不適用之，民事訴訟法第574條定有明文。
      本件被告雖同意原告之請求，然因離婚事件事關公益，係
      屬法院應依職權調查之事項，揆諸前開條文之規定，被告
      同意離婚之表示，並不生訴訟法上認諾之效果，本院仍應
      依職權為調查，合先敘明。
（二）查原告主張兩造婚姻關係現仍存續中，婚後被告不理家務
      ，且時有離家出走之行徑，95年10月2日被告再次無故離
      家，原告曾報警協尋，期間兩造互無關心等情，業據原告
      提出戶籍謄本2件及受（處）理查詢人口案件登記表1份為
      證，且經證人即原告哥哥賴蒼明到庭證述：「被告離家時
      原告有去警局報案，被告自結婚後，就常常會外出，隔一
      段時間才會回來，已有好多次，後來又離家，原告到派出
      所報失協尋，之後被告有在北港被協尋到，但是她還是
      拒絕回家，被告曾打電話給我，要我幫她找二位證人，她
      同意跟原告離婚，但她說謊沒有出面辦理…她不賺錢工作
      是事實，被告也沒有留任何電話給我們，原告有與被告娘
      家在聯絡」等語綦詳，被告雖以前開言詞抗辯其離家係遭
      原告驅離云云，惟被告並無法舉證以實其說，其抗辯自難
      遽認屬實。再者，原告以此提起離婚訴訟，被告復當庭表
      示同意離婚，足證兩造間夫妻情義已絕。是以，原告主張
      兩造情感已生重大破綻乙節，堪認為事實。
（三）按婚姻乃一男一女之兩性結合，以組織家庭，共同生活為
      目的，故有足以破壞共同生活或難以維持共同生活之情事
      發生，允宜許其離婚以消滅婚姻關係。74年6月3日修正公
      布之民法親屬編，就裁判離婚之原因，為應實際需要，參
      考各國立法例，增設民法第1052條第2項，明定有同條第
      1項以外重大事由，難以維持婚姻者，亦得請求離婚。是
      對於家庭生活之美滿幸福，有妨礙之情形，即認其與此之
      所謂難以維持婚姻之重大事由相當；又按民法親屬編於74
      年修正後，於第1052條增列第2項離婚事由之概括規定，
      其目的在使夫妻請求裁判離婚之事由較富彈性。是夫妻間
      發生足以使婚姻難以維持之重大事由者，雖不符合該條第
      一項所列各款情形，亦無不准依該法條第2項訴請離婚（
      最高法院79年度台上字第1040號判決及最高法院86年3月4
      日86年度第2次民事庭會議決議參照）。而是否有難以維持
      婚姻之重大事由，應斟酌破壞夫妻共同生活之具體情事，
      是否客觀上達於動搖夫妻之共同生活，致婚姻已生破綻而
      無回復之希望，且客觀上任何人倘處於同一境況，均將喪
      失維持婚姻意欲之程度判斷之，故夫妻為謀共同生活體之
      幸福營運，即須夫妻互信、互諒，尤其夫妻以誠相待，俾
      建立永久持續性之包括精神、肉體、經濟等多層面之生活
      關係，倘對家庭生活之美滿幸福，有妨礙之情形，即得認
      其與此之所謂難以維持婚姻之重大事由相當，即應允許其
      離婚以消滅婚姻關係。再有民法第1052條第1項以外之重
      大事由，難以維持婚姻者，夫妻之一方得請求離婚，但其
      事由應由夫妻之一方負責者，僅他方得請求離婚，民法第
      1052條第2項定有明文，此規定之旨趣在使夫妻請求裁判
      離婚之事由較富彈性，故若婚姻之破裂事由應由夫妻一方
      負責者，僅他方得請求離婚，惟當夫妻雙方均有責時，僅
      准責任較輕之一方請求離婚，若雙方之有責程度相同，則
      應許雙方均得請求離婚，始符公平，最高法院90年度台上
      字第2193號、2215 號判決採同一見解可供參考。
（四）本件兩造因細故分居迄今，而分居期間未有往來互動，形
      同陌路，原告因無再維繫婚姻之意願而提起本件離婚訴訟
      ，被告亦當庭表示同意離婚，加以兩造屢屢為枝微末節之
      事在法庭上爭執不休，顯見雙方對於婚姻之維繫均未著力
      ，則兩造間婚姻所賴以維持之誠摯互信、相互扶持等基礎
      已蕩然無存，亦因缺乏誠摯、互信、互諒、互愛，已嚴重
      動搖夫妻感情，夫妻感情無從維繫，遑論共同生活而共築
      美滿幸福之家庭，揆諸前開實務見解，兩造間確已有無法
      共同生活維持婚姻之重大事由存在甚明，而此主肇於兩造
      之個性、金錢等問題所致，則關於難以維持兩造婚姻之重
      大事由，應由夫妻之雙方即兩造負責，且本件兩造之有責
      程度尚屬相同。從而，原告依民法第1052條第2項之規定
      ，請求與被告離婚，為有理由，應予准許。
丙、結論：
    本件原告之訴為有理由，依民事訴訟法第78條，判決如主文。
中　　華　　民　　國　　96　　年　　10　　月　　12　　日
                  家事法庭  法　官　  鍾宗霖
以上正本係照原本作成。
如對本判決上訴，須於判決送達後20日內向本院提出上訴狀。
中　　華　　民　　國　　96　　年　　10　　月　　12　　日
                            書記官　  周曉萍
